【裁判字號】    99,交抗,410
【裁判日期】    990524
【裁判案由】    聲明異議
【裁判全文】
臺灣高等法院臺中分院交通事件裁定     99年度交抗字第410號
抗  告  人
即受處分人  甲○○
上列抗告人因聲明異議案件，不服臺灣臺中地方法院中華民國99
年4月15日第一審裁定（99年度交聲字第924號）提起抗告，本院
裁定如下：
    主  文
抗告駁回。
    理  由
一、本件抗告意旨略以：抗告人即受處分人甲○○（下稱抗告人
    ）駕駛機車時，因左前方大型車輛多且密集度高（如：大型
    巴士、混擬土攪拌車等），受該障礙物遮蔽抗告人之視線，
    致無法看清楚交通紅綠燈號誌，而非故意要闖紅燈；警員從
    後面追隨抗告人並攔停，稱抗告人闖紅燈，抗告人深感意外
    不解；請舉發員警舉證抗告人違規之證據（如：違規照相紀
    錄片、違規人簽認章），爰提起抗告等語。
二、按「汽車駕駛人，行經有燈光號誌管制之交岔路口闖紅燈者
    ，處新臺幣1800元以上5400元以下罰鍰」、「汽車駕駛人有
    第53條之情形者，除依原條款處罰鍰外，並予記違規點數3
    點」，道路交通管理處罰條第53條第1項及第63條第1項第3
    款亦定有明文。次按人民違反法律上之義務而應受行政罰之
    行為，法律無特別規定時，雖不以出於故意為必要，仍須以
    過失為其責任條件。但應受行政罰之行為，僅須違反禁止規
    定或作為義務，而不以發生損害或危險為其要件者，推定為
    有過失，於行為人不能舉證證明自己無過失時，即應受處罰
    ，（司法院大法官會議第275號解釋意旨參照）。行政罰法
    第7條第1項亦有明文規定：「違反行政法上義務之行為非出
    於故意或過失者，不予處罰」，是以因故意或過失違反行政
    法上義務之行為，即應處罰。
三、經查：
（一）抗告人於99年1月26日16時28分許，駕駛車牌號碼RT3-671
      輕型機車，行經臺中縣石岡鄉○○路與山下巷口處，因其
      有「行經有燈光號誌管制之交岔路口闖紅燈」之違規行為
      ，經臺中縣警察局東勢交通小隊員警當場攔停，以臺中縣
      警察局中縣警交字第HD0000000號舉發違反道路交通管理
      事件通知單逕行舉發，抗告人於應到案日期前提出申訴，
      嗣經交通部公路總局臺中區監理所臺中市監理站（下稱原
      處分機關）於99年3月1日以抗告人違反道路交通管理處罰
      條例第53條第1項及第63條之規定，開立裁監稽違字第裁
      61-HD0000000號裁決書，裁處抗告人罰鍰新臺幣（下同）
      1800元，並記違規點數3點等情，有上開舉發通知單及裁
      決書附卷可稽（見原審卷第8、9頁）。且經舉發員警潘信
      昌於原審99年3月29日審訊時具結證稱：「（當時舉發情
      形為何）當時我因為值勤從石岡鄉○○路往豐原方向行駛
      ，行經豐勢路看到前方，有一輛機車闖越紅燈，我就上前
      攔查，受處分人被舉發的地點是在豐勢路與山下巷口，當
      時他是從土牛方向往豐原方向行駛，他也是在豐勢路上，
      跟我是同一個方向，我的車子在他的機車後面，所以我有
      看到受處分人的的機車在紅燈之後，闖越路口，之後我就
      上前去將他的機車攔下，攔下之後我有明確告訴他，他闖
      紅燈了，受處分人說他不清楚當時的路口狀況，我告訴他
      他已經闖紅燈了，所以我就掣單舉發。」等語（見原審卷
      第14頁背面），抗告人亦對於在上揭時、地，騎乘機車為
      警攔停之事實，並不否認，是抗告人之於上開時、地，確
      有「駕車行經有燈光號誌管制之交岔路口闖紅燈」之違規
      事實存在，應堪認定。抗告人於99年3月1日向臺灣臺中地
      方法院聲明異議，嗣經臺灣臺中地方法院於99年4月15日
      以99年度交聲字第924號交通事件裁定，裁定異議駁回在
      案，亦有上開交通事件裁定1份在卷可憑。
（二）抗告意旨以「因行駛中左前方之大型車輛密集，致遮蔽視
      線未見紅綠燈之標示，而非故意闖紅燈」及「請求舉發員
      警舉證抗告人違規之證據」等情置辯。惟查：
  １、抗告人於原審99年3月29日訊問時陳稱：「（聲明異議的
      意旨為何？）當天傍晚四點多左右，我從東勢往臺中的方
      向…我的左方有紅綠燈標示，但是看不清楚，當時有很多
      車輛，有很多大型車輛遮住我的視線，所以看不到紅綠燈
      的標示，還有可能是當時光線也有遮到…。」、「（對證
      人潘信昌所言有何意見？）當時因為我旁邊的車輛很高，
      遮蔽我的視線，所以我看不清楚有紅綠燈標示…我不是故
      意要闖紅燈，是因為我看不到紅綠燈的標示。」（見原審
      卷第14頁背面至15頁）。惟抗告人於駕駛動力車輛行經有
      燈光號誌管制之交岔路口時，基於交通安全之公益維護，
      本應注意及遵守該交通號誌之指示，尚難因前方車輛之遮
      蔽其視線即得有免予注意燈光號誌之義務，是抗告人未注
      意及此而逕行穿越有燈光號誌管制之交岔路口，已置道路
      交通公共安全之重大社會利益於不顧，殊難謂有合理正當
      之理由，當屬按其情節應注意，並能注意，而不注意之過
      失甚明。基此，依行政罰法第7條第1項之規定，抗告人對
      於該違規行為即屬有過失，原處分機關依據首揭規定及違
      反道路交通管理事件統一裁罰基準及處理細則第43、44及
      67條，裁處受處分人罰鍰1800元，並記違規點數3點之處
      分，並無違誤。
  ２、按警察為維持交通秩序，依道路交通管理處罰條例第7條
      第1項之規定：「道路交通管理之稽查、違規之紀錄，由
      交通勤務警察，或依法令執行交通稽查任務之人員執行之
      」，其執行職務立場應是客觀公正，其所為公法上行為有
      公信原則之適用，是舉發員警對親睹之違規事實掣單舉發
      ，就其事實之證明本為證人，如無具體事證足證其有偏頗
      或失實之虞，已難恣意否定其舉發之真正；且舉發警員係
      屬司法警察人員之一份子，應深切明白出庭作證具結後，
      應據實陳述之義務及如有偽證應受處罰之嚴重後果，然舉
      發員警與抗告人素不相識，亦無宿怨，就常理論，應無甘
      冒自身觸犯偽證罪責之風險而設詞誣攀抗告人之理。再者
      ，徵違反道路交通管理處罰條例案件之審理，除重在發見
      實體真實並保障行為人權益，亦在即時維護交通秩序、確
      保交通安全，而交通違規案件，對行為人違規事實之舉證
      ，雖本應由為裁罰行為之行政機關負舉證責任，然交通違
      規案件之舉發有其動態性及主管機關行政資源之有限性，
      主管機關對於所有違規之案件，並無法皆以拍照、攝影或
      其他同效果之方式予以舉證；另鑑於交通違規事實往往驟
      然而現、稍縱即逝，若硬性要求舉發員警不分違規情節，
      一律必須預留證據，俾便事後提出供法院審酌，除有現實
      技術可行性之困難外，勢將大幅提高交通管理之行政成本
      ，並嚴重削弱道路交通管理之行政效能，此絕非立法者制
      定道路交通管理法規之本意，舉發單位雖未能提出抗告人
      違規照片或攝影畫面供抗告人檢視，然當場舉發交通違規
      並不以攝影或照相存證為其要件，亦不以舉發錄影或照片
      為唯一之證明方法，若舉發員警係親眼見聞違規經過，並
      經以證人之身分具結後為證述，此證人證詞仍不失為證明
      方法之一種，從而關於證明違規事實證據之證明力，基於
      交通秩序之維護、與行政行為執行效率之考量，應視特定
      具體案件予以認定之，故就闖紅燈之案件而言，並非每件
      違規行為均須以照相、攝影舉發或其他同效果之方式搜證
      ，始可認定之，僅以舉發警員之舉發或證詞尚難逕認其證
      明力當然不足。本件抗告人未能提出任何之證據資料，足
      證舉發員警潘信昌所為舉發有捏造事實及違法取締而故意
      設詞誣攀抗告人之情事，以使本院對員警潘信昌之舉發行
      為產生合理之懷疑，故據舉發員警以親睹無誤後始予舉發
      在案，且經原審傳喚到庭證述綦詳，是抗告人確有在上開
      時地闖紅燈之違規事實，堪以認定。另有關請求舉發員警
      舉證抗告人簽認章之情，惟抗告人有無於該道路交通管理
      事件通知單簽章，當無動搖本院認定抗告人違規行為屬實
      之認定，亦對全案情節裁判本旨無影響，是抗告人所指，
      尚難憑採。
四、綜上所述，抗告人於舉發單所載時、地，有駕駛上開輕型機
    車行經有燈光號誌管制之交岔路口闖紅燈之違規事實已臻明
    確。抗告人雖否認違規，然並未能使本院對舉發員警之舉發
    行為產生合理懷疑。從而，原處分機關據以援引道路交通管
    理處罰條例第53條第1項、違反道路交通管理事件統一裁罰
    基準表，裁處抗告人罰鍰1800元，並依道路交通管理處罰條
    例第63條第1項第3款規定記違規點數3點，核無違誤，抗告
    人不服裁決處分向原審聲明異議，原審駁回其異議，並無不
    當。抗告人仍執陳詞提起本件抗告，並無理由，應予駁回。
據上論結，應依道路交通案件處理辦法第26條，刑事訴訟法第
412條，裁定如主文。
中    華    民    國    99    年    5     月    24    日
                  交通法庭  審判長法  官  康  應  龍
                                  法  官  黃  家  慧
                                  法  官  楊  真  明
以上正本證明與原本無異。
不得再抗告。
                                  書記官  李  淑  芬
中    華    民    國    99    年     5    月    24    日

司法院資訊處製作；財團法人民間司法改革基金會備份。
